臺灣高等法院刑事判決
109年度上訴字第3512號
上  訴  人  
即  被  告  陳昱菖


選任辯護人  劉世興律師
            武傑凱律師
            曹智涵律師
上列上訴人因毒品危害防制條例案件，不服臺灣桃園地方法院10
9年度訴字第187號，中華民國109年7月3日第一審判決（起訴案
號：臺灣桃園地方檢察署107年度偵字第26216號、第26786號）
，提起上訴，本院判決如下：
    主  文
上訴駁回。
    事  實
一、陳昱菖明知愷他命係毒品危害防制條例所列管之第三級毒品
    ，不得販賣，竟基於販賣第三級毒品以營利之犯意，以其持
    用之附表二編號2之行動電話搭配門號0000000000號作為聯
    絡工具，於附表一編號1至3所示之時間、地點，販賣如各該
    編號所示金額、數量之第三級毒品愷他命予張主璟而完成交
    易。嗣經警持法院核發之搜索票，於民國107年10月3日下午
    1時25分許，在桃園市○○區○○○路0段00號2樓之7查獲，並扣
    得第三級毒品愷他命34包（驗前總淨重39.13公克，驗前總
    純質淨重39.0909公克）。
二、案經桃園市政府警察局刑事警察大隊移送臺灣桃園地方檢察
    署檢察官偵查起訴。 　　
    理  由
壹、證據能力
    本判決認定事實所引用之供述及非供述證據，並無證據證明
    係公務員違背法定程序所取得，檢察官、上訴人即被告陳昱
    菖（下稱被告）及其選任辯護人就證據能力均無爭執（見本
    院卷第60至62頁），本院審酌該等證據資料製作時之情況，
    亦無違法不當及證明力明顯過低之瑕疵，認作為證據應屬適
    當，依刑事訴訟法第158條之4反面解釋及第159條至第159條
    之5規定，均有證據能力。
貳、實體方面
一、認定犯罪事實所憑之證據及理由
　㈠上揭犯罪事實，業據被告於偵查中（含法院羈押訊問）、原
    審及本院審理時均坦承不諱（見偵字第26216號卷第53至54
    頁，原審聲羈字卷第8至9頁，原審訴字卷第52至53頁、第12
    4至125頁，本院卷第58至59頁），核與證人即購毒者張主璟
    於警詢及偵查中證述情節相符（見同上偵字卷第14至16頁、
    第50至52頁），且有被告與證人張主璟間交易毒品之監視錄
    影畫面翻拍照片、證人張主璟指認犯罪嫌疑人紀錄表、桃園
    市政府警察局刑事警察大隊搜索扣押筆錄暨扣押物品目錄表
    、現場照片等件在卷可稽（見同上偵字卷第20至21頁、第22
    至24頁、第30至34頁、第39至41頁反面），復有扣案之HTC
    廠牌白色行動電話1支、白色結晶34包可憑。另前開白色結
    晶34包經送交通部民用航空局航空醫務中心鑑驗（檢驗結果
    詳如附表二編號1備註欄所載），檢出第三級毒品愷他命成
    分，此有該中心107年11月8日航藥鑑字第0000000Q號毒品鑑
    定書在卷可按（見同上偵字卷第67頁正反面），足認被告之
    任意性自白核與事實相符，堪以採信。
　㈡按販賣毒品之行為，本無一定之公定價格，是其各次買賣之
    價格，當亦各有差異，而或隨供需雙方之資力、關係之深淺
    、需求之數量、貨源之充裕與否、販賣者對於資金之需求如
    何即殷切與否，以及政府查緝之態度，進而為各種不同之風
    險評估，而為機動性之調整，是其價格標準，自非一成不變
    ，且販賣者從各種「價差」或「量差」或係「純度（如摻入
    葡萄糖等物）」謀取利潤方式，或有差異，然其所圖利益之
    非法販賣行為目的，則屬相同，並無二致。因之，販賣利得
    ，除經行為人（被告）坦承，或帳冊價量至臻明確，確實難
    以究其原委。然按政府為杜絕毒品之氾濫，對於查緝施用及
    販賣毒品之工作，無不嚴加執行，販賣毒品罪又係重罪，設
    若無利可圖，衡情一般持有毒品之人當無輕易將所持有之毒
    品轉讓他人而甘冒於再次向他人購買時，而有被查獲移送法
    辦之危險之理，職是之故，以有償交易毒品者，縱未確切查
    得販賣賺取之實際差價，但除別有事證足認係按同一價格轉
    讓且非出於圖利之意思外，概皆可認其係出於營利之意而為
    （最高法院93年度台上字第1651號、87年度台上字第3164號
    判決意旨參照）。衡諸毒品取得不易，量微價高，依一般社
    會通念以觀，凡為販賣之不法勾當者，倘非以牟利為其主要
    誘因及目的，應無甘冒被查緝法辦重刑之危險，平白無端義
    務為該買賣之工作，是其販入之價格必較售出之價格低廉，
    而有從中賺取買賣差價牟利之意圖及事實，應屬符合論理法
    則，且不違背社會通常經驗之合理判斷。被告於原審準備程
    序時供稱：每次販賣毒品可以獲利新臺幣100元等語明確（
    見原審訴字卷第54頁），應認被告就本件各次販賣毒品之犯
    行，主觀上應有從中牟取利益之營利意圖甚明。
　㈢綜上，本案事證明確，被告犯行洵堪認定，應依法論科。
二、論罪及駁回上訴之理由
  ㈠法律修正及比較適用
　　按行為後法律有變更者，適用行為時之法律。但行為後之法
    律有利於行為人者，適用最有利於行為人之法律，刑法第2
    條第1項定有明文。查被告行為後，毒品危害防制條例第4條
    第3項、第17條第2項於109年1月15日修正公布，並於同年7
    月15日施行。修正前毒品危害防制條例第4條第3項規定：「
    製造、運輸、販賣第三級毒品者，處七年以上有期徒刑，得
    併科新臺幣七百萬元以下罰金。」；修正後毒品危害防制條
    例第4條第3項則規定：「製造、運輸、販賣第三級毒品者，
    處七年以上有期徒刑，得併科新臺幣一千萬元以下罰金。」
    ，經比較新舊法之結果，修正後毒品危害防制條例第4條第3
    項之法定構成要件雖未變更，然其罰金刑之法定刑度已較修
    正前提高，並未較有利於被告，依刑法第2條第1項前段規定
    ，自應適用行為時即修正前毒品危害防制條例第4條第3項之
    規定處罰。另修正前毒品危害防制條例第17條第2項規定：
    「犯第四條至第八條之罪於偵查及審判中均自白者，減輕其
    刑。」修正後毒品危害防制條例第17條第2項則規定：「犯
    第四條至第八條之罪於偵查及歷次審判中均自白者，減輕其
    刑。」而增加須於「歷次」審判中均自白，始得依該條項減
    輕之要件，屬於法律變更之情形，修正後規定未較有利於被
    告，依刑法第2條第1項前段規定，即應適用被告行為時即修
    正前毒品危害防制條例第17條第2項之規定。原審於109年7
    月3日裁判時，修正之毒品危害防制條例尚未施行，故未及
    為新舊法比較適用，由本院補充敘明之。
　㈡核被告就附表一編號1至3所為，均犯修正前毒品危害防制條
    例第4條第3項之販賣第三級毒品罪。被告持有第三級毒品愷
    他命純質淨重20公克以上之低度行為，應為其犯附表一編號
    3所示販賣第三級毒品之高度行為所吸收，不另論罪。被告
    上開所犯3次販賣第三級毒品犯行，犯意不同，行為互殊，
    應分論併罰。
　㈢刑之加重減輕事由
　⒈被告前因詐欺案件，經臺灣屏東地方法院以104年度審易字第
    138號判決判處有期徒刑8月、6月及3月，得易科罰金部分應
    執行有期徒刑8月，上訴後經臺灣高等法院高雄分院以104年
    度上易字第389號撤銷有期徒刑8月及6月部分，並分別改判
    有期徒刑6月、4月，與上訴駁回有期徒刑3月部分，合併定
    應執行有期徒刑1年確定，於104年11月10日易科罰金執行完
    畢，有本院被告前案紀錄表在卷可憑，被告於有期徒刑執行
    完畢後5年內故意再犯本件有期徒刑以上之罪，為累犯，惟
    參諸司法院釋字第775號解釋意旨，審酌被告本案犯罪情節
    ，於不符合刑法第59條所定要件情形下（詳後述），倘若依
    累犯規定一概加重其刑，將致生被告所受之刑罰超過其於本
    案所應負擔之罪責，對其人身自由不免造成過苛之侵害，而
    有罪刑不相當之情形，故就本件個案，爰不依上開規定加重
    其刑，併予敘明。
　⒉修正前毒品危害防制條例第17條第2項規定：「犯第四條至第
    八條之罪於偵查及審判中均自白者，減輕其刑。」係指偵查
    及審判中均有自白犯罪而言，僅須被告於偵、審中均曾經自
    白，即得認有該條項之適用，不以始終承認犯罪為必要。且
    不論該被告之自白，係出於自動或被動、簡單或詳細、一次
    或多次，並其自白後有無翻異，苟其於偵查及審判中均曾有
    自白，即應依法減輕其刑。又所謂「自白」，乃指對自己之
    犯罪事實全部或主要部分為肯定供述之意（最高法院100年
    度台上字第6148號判決參照）。是以本案被告於偵查及審判
    中均自白犯罪，已如前述，應依修正前毒品危害防制條例第
    17條第2項之規定減輕其刑。
　⒊辯護人另主張被告本案各次販賣愷他命之數量非鉅、屬小額
    交易，販賣對象均為同一人，主觀惡性及危害程度與大盤、
    中盤毒梟有別，且被告無販毒前科，一律科處重刑，有情輕
    法重過苛之憾，應依刑法第59條遞減其刑云云。惟按刑法第
    59條所謂「犯罪之情狀顯可憫恕」，必於審酌一切犯罪情狀
    ，在客觀上顯然足以引起一般同情，認為縱宣告法定最低刑
    度猶嫌過重者，始有其適用。此所謂法定最低度刑，固包括
    法定最低本刑；惟遇有其他法定減輕之事由者，則指適用其
    他法定減輕事由減輕其刑後之最低度刑而言。倘被告別有法
    定減輕事由者，應先適用法定減輕事由減輕其刑後，猶認其
    犯罪之情狀顯可憫恕，即使科以該減輕後之最低度刑仍嫌過
    重者，始得適用刑法第59條規定酌量減輕其刑（最高法院10
    0年度台上字第744號刑事判決意旨參照）。亦即，刑法第59
    條之適用，除應考量被告之犯罪情節(是否「情輕」)外，尚
    應斟酌個案適用其他事由減刑後之最低度刑是否仍屬過於嚴
    苛(有無「法重」)，整體判斷有無顯可憫恕之情事，非謂僅
    憑犯罪情節一端，即應一律酌減其刑。查被告知悉嚴令禁止
    販賣各類毒品，卻為圖小利而販賣第三級毒品愷他命，縱使
    遭查獲之購毒者僅有張主璟1人，但前後販賣次數多達3次，
    已非熟識友人間偶一互通有無，是依被告之犯罪情節、行為
    惡害等，審酌其一切犯罪情狀，難認其所為客觀上顯然足以
    引起一般同情，且本案經依修正前毒品危害防制條例第17條
    第2項減輕其刑後，足為適當量刑，並無縱予宣告法定最低
    刑度或減刑後之最低刑度猶嫌過重之情事，認無適用刑法第
    59條減輕其刑之餘地，附此敘明。　
　㈣原審以被告犯修正前毒品危害防制條例第4條第3項之販賣第
    三級毒品罪，共3罪，事證明確，予以分論併罰，復說明本
    案合於累犯規定但裁量不加重其刑，並均依修正前毒品危害
    防制條例第17條第2項規定減輕其刑，且審酌被告無視毒品
    之危害性，散播毒害，危害國民健康，影響社會治安，應予
    非難，考量其犯後已坦承全部犯行之犯後態度，及販賣毒品
    之情節等一切情狀，各量處有期徒刑3年6月，並本於罪責相
    當性之要求，在刑罰內、外部性界限範圍內，就本案整體犯
    罪之非難評價、各行為彼此間之偶發性、各行為所侵害法益
    之專屬性或同一性予以綜合判斷，暨斟酌被告犯罪行為之不
    法與罪責程度、對其施以矯正之必要性，依法酌定被告之應
    執行刑為有期徒刑4年，並就扣案供犯罪所用之行動電話1支
    於各次犯行項下諭知沒收，未扣案供犯罪所用之門號SIM卡1
    張及犯罪所得，於各次販賣犯行項下宣告沒收及追徵，就扣
    案之毒品愷他命34包，於最末一次犯行項下宣告沒收，核其
    認事用法及量刑均無不當，應予維持。被告上訴意旨以被告
    本案主觀惡性及危害程度與大盤、中盤毒梟有別，犯罪情狀
    顯可憫恕，請依刑法第59條減輕其刑云云，但本案並無刑法
    第59條適用餘地，理由已經說明如前。上訴意旨另以被告目
    前從事正當工作，非無悔悟之心，有遷善改過可能，請求諭
    知緩刑云云，但對於科刑之被告諭知緩刑，應符合刑法第74
    條規定之要件，但被告本案各次犯行之宣告刑均為3年6月，
    與刑法第74條規定「受二年以下有期徒刑宣告」之要件不合
    ，自無從審酌是否適於緩刑之諭知。綜上，被告上訴為無理
    由，應予駁回。
參、被告經本院合法傳喚，無正當理由不到庭，爰不待其陳述而
    為一造辯論判決。
據上論斷，應依刑事訴訟法第368條、第371條，判決如主文。
本案經檢察官林岷奭提起公訴，檢察官王正皓到庭執行職務。
中　　華　　民　　國　　109 　年　　12　　月　　23　　日
                  刑事第六庭  審判長法　官  劉方慈
                                    法　官  朱嘉川
                                    法　官  許曉微
以上正本證明與原本無異。
如不服本判決，應於收受送達後20日內向本院提出上訴書狀，其
未敘述上訴之理由者並得於提起上訴後20日內向本院補提理由書
（均須按他造當事人之人數附繕本）「切勿逕送上級法院」。
                                    書記官  徐仁豐
中　　華　　民　　國　　109 　年　　12　　月　　23　　日
附錄：本案論罪科刑法條全文
修正前毒品危害防制條例第 4 條
製造、運輸、販賣第一級毒品者，處死刑或無期徒刑；處無期徒
刑者，得併科新臺幣 2 千萬元以下罰金。
製造、運輸、販賣第二級毒品者，處無期徒刑或 7 年以上有期
徒刑，得併科新臺幣 1 千萬元以下罰金。
製造、運輸、販賣第三級毒品者，處 7 年以上有期徒刑，得併
科新臺幣 7 百萬元以下罰金。
製造、運輸、販賣第四級毒品者，處 5 年以上 12 年以下有期
徒刑，得併科新臺幣 3 百萬元以下罰金。
製造、運輸、販賣專供製造或施用毒品之器具者，處 1 年以上7
 年以下有期徒刑，得併科新臺幣 1 百萬元以下罰金。
前五項之未遂犯罰之。 
附表一：金額單位為新臺幣
編號 販毒時間 販毒地點 交易毒品及價格 販毒所得 購毒者 罪名 原審判決主文 1 107年4、5月間某日晚間8、9時許 桃園市桃園區天祥七街90巷名峰社區警衛室旁 第三級毒品愷他命1包，價格為1,000元 1,000元 張主璟 （修正前）毒品危害防制條例第4條第3項之販賣第三級毒品罪 陳昱菖犯販賣第三級毒品罪，處有期徒刑參年陸月。未扣案之販賣毒品所得新臺幣壹仟元沒收，如全部或一部不能沒收或不宜執行沒收時，追徵其價額；扣案如附表二編號2所示之物沒收；未扣案如附表二編號3所示之物沒收，如全部或一部不能沒收或不宜執行沒收時，追徵其價額。 2 107年6月12日晚間9時50分許 桃園市桃園區天祥七街90巷名峰社區警衛室旁 第三級毒品愷他命1包，價格為1,000元 1,000元 張主璟 （修正前）毒品危害防制條例第4條第3項之販賣第三級毒品罪 陳昱菖犯販賣第三級毒品罪，處有期徒刑參年陸月。未扣案之販賣毒品所得新臺幣壹仟元沒收，如全部或一部不能沒收或不宜執行沒收時，追徵其價額；扣案如附表二編號2所示之物沒收；未扣案如附表二編號3所示之物沒收，如全部或一部不能沒收或不宜執行沒收時，追徵其價額。 3 107年8月10日晚間8、9時許 桃園市桃園區天祥七街90巷名峰社區警衛室旁 第三級毒品愷他命1包，價格為1,000元 1,000元 張主璟 （修正前）毒品危害防制條例第4條第3項之販賣第三級毒品罪 陳昱菖犯販賣第三級毒品罪，處有期徒刑參年陸月。未扣案之販賣毒品所得新臺幣壹仟元沒收，如全部或一部不能沒收或不宜執行沒收時，追徵其價額；扣案如附表二編號1、2所示之物均沒收；未扣案如附表二編號3所示之物沒收，如全部或一部不能沒收或不宜執行沒收時，追徵其價額。 
附表二：應沒收之物
編號 物品名稱 備註  1 扣案之被告所有之愷他命共計34袋（均含無法與毒品析離之包裝袋） 1.編號1、2、8、20、26、28：白色結晶塊6袋。實稱毛重11.1520公克（含6袋6標籤5釘書針），淨重9.4230公克，取樣0.0277公克，餘重9.3953公克，鑑驗Ketamine成分，純度為99.9％，純質淨重9.4136公克。 2.編號3～7、9～19、21～25、27、29～34：白色結晶28袋。實稱毛重37.9670公克（含28袋28標籤28釘書針），淨重29.7070公克，取樣0.0390公克，餘重29.6680公克，鑑驗Ketamine成分，純度為99.9％，純質淨重29.6773公克。（交通部民用航空局航空醫務中心107年11月8日航藥鑑字第0000000Q號毒品鑑定書）  2 扣案之被告所有之供插用未扣案門號0000000000號SIM卡HTC廠牌之白色行動電話1支 被告所有，供其為本件各次販賣第三級毒品犯行所用之物  3 未扣案之門號0000000000號SIM卡1張 被告所有，供其為本件各次販賣第三級毒品犯行所用之物 
附表三：不予沒收之物
編號 物品名稱 備註  1 扣案之被告所有之小米廠牌之行動電話1支（含行動電話門號0000000000 號SIM卡1 張） 與本案無關  2 扣案之被告所有之HTC 廠牌之黑色行動電話1 支 與本案無關  3 不鏽鋼盤及塑膠刮片1組 與本案無關  4 夾鏈袋 與本案無關